最高法院刑事判決　　　　　　　　　　　　　　九十一年度台上字第四三六九號
　　上　訴　人　台灣高等法院台南分院檢察署檢察官
　　被　　　告　甲○○
右上訴人因被告違反毒品危害防制條例案件，不服台灣高等法院台南分院中華民國九
十一年四月二十四日第二審更審判決（九十年度上更(一)字第五六八號，起訴案號：台
灣台南地方法院檢察署八十七年度偵字第三二八三號），提起上訴，本院判決如左：
    主  文
上訴駁回。
    理  由
按刑事訴訟法第三百七十七條規定，上訴於第三審法院，非以判決違背法令為理由，
不得為之。是提起第三審上訴，應以原判決違背法令為理由，係屬法定要件。如果上
訴理由狀並未依據卷內訴訟資料，具體指摘原判決不適用何種法則或如何適用不當，
或所指摘原判決違法情事，顯與法律規定得為第三審上訴理由之違法情形，不相適合
時，均應認其上訴為違背法律上之程式，予以駁回。本件檢察官上訴意旨略稱：(一)、
證人葉大偉於民國八十七年三月四日警訊時供稱：「該（扣案）三包海洛因是我於八
十七年三月二日由一綽號『阿銘』之男子拿至我家以新台幣（下同）三萬元賣給我三
包海洛因」、「我於八十七年三月二日在住處打『甲○○』之呼叫器，但甲○○未回
電，就直接拿三包海洛因至我家賣給我」、「甲○○分別於八十七年二月初，我買了
三萬元計三包，八十七年二月中旬、八十七年二月底分別買了三包，計每次三萬元，
第四次就是八十七年三月二日共計四次」、「第一次、第二次、第三次均在高速公路
楠梓交流道下購買，由我一人獨自開車前往購買。」於偵訊時證稱：「扣案之三包海
洛因是菜頭『阿明』我先向他買三包共三萬元」、「『明仔』是恆春人，就是口卡片
上的『甲○○』」、「打呼叫器向他買過四次，每次三萬元」，除第四次販賣以呼叫
器聯絡部分外，前後供述一致且互核相符。被告甲○○於八十七年七月十日第一審調
查時供稱：「好像有0000000000號呼叫器，但用沒幾天就不用了」，又於
八十七年七月二十日第一審調查時供稱：「0000000000號呼叫器，約在八
十六年十二月至八十七年一月間即停用」，然由葉大偉家中之0000000號電話
通聯紀錄中可知葉大偉於八十七年二月間仍以家中電話與被告0000000000
號呼叫器聯絡，可知被告所辯顯不實在。次查：葉大偉雖供稱八十七年三月二日曾以
家中電話與被告呼叫器聯絡買毒品事宜，然經第一審調閱葉大偉家中0000000
號電話通聯紀錄顯示，八十七年三月二日未曾有該通話紀錄，而係於二日後即三月五
日葉大偉曾以該電話聯絡被告，然查葉大偉除第四次外，共有三次於八十七年二月初
至三月初間以電話聯絡被告之呼叫器購買毒品，今葉大偉之電話通聯紀錄顯示葉大偉
於八十七年二月十二日、十三日各一通，二月十六日二通及二月二十四日、二十五日
各一通，前後三次各以二通電話聯絡被告，此與葉大偉於偵查中供稱：曾以該呼叫器
聯絡被告購買毒品，前後三次互核相符，原審判決認聯絡之紀錄與葉大偉所供不符，
其認事用法有違經驗法則。(二)、台南市警察局第四分局於八十七年三月四日持檢察官
搜索票前往台南縣新市鄉○○路一六八巷十四號住宅搜索扣有海洛因三包，究係依據
何種舉發線索而聲請搜索票前往該處搜索？之前有無聲請監聽之資料？宜傳喚承辦警
員黃泓翔等人查明，以期證明被告葉大偉是否有販毒之犯行，是原審有應於審判期日
調查之證據而未予調查之違法。等語。
惟查本件原判決以公訴意旨略以：被告自八十七年二月初，以號碼00000000
00呼叫器與葉大偉聯絡販賣交付第一級毒品海洛因之時間、地點、數量、價格後，
先後三次在高速公路楠梓交流道下方，以每三包海洛因三萬元之價格，販賣交付海洛
因與葉大偉，每次得款三萬元。八十七年三月二日，葉大偉復以上開呼叫器與被告聯
絡後，同日下午一時許，被告即持海洛因三包至台南縣新市鄉○○路六巷十九弄二十
號葉大偉住處，以三萬元之價格販賣交付與葉大偉，嗣於八十七年三月四日經警在台
南縣新市鄉○○路一六八巷十四號前當場查獲葉大偉，並從其身上起出其向被告購買
之海洛因三包（含包裝重九‧二六公克）。因認被告涉犯肅清煙毒條例第五條第一項
之販賣毒品罪嫌。係以葉大偉於警訊及偵查中之供述，及在葉大偉住處查扣之海洛因
三包為其證憑。然訊據被告始終堅決否認有販賣海洛因之犯行。經查葉大偉被查獲時
於警訊中雖供稱：「該（扣案）三包海洛因是我於八十七年三月二日由一綽號『阿銘
』之男子拿至我家，以三萬元賣給我該三包海洛因。」、「我於八十七年三月二日在
住處打『甲○○』之呼叫器，但甲○○未回電，就直接拿三包海洛因至我家賣給我。
」云云，被告於第一審八十七年七月十日調查時亦承認：「好像有00000000
00號呼叫器，但用沒幾天就不用了。」等語。然原審調閱葉大偉家中000000
0號電話通聯紀錄顯示，於八十七年三月二日未曾有聯絡呼叫器000000000
0號之受話紀錄，而葉大偉之警訊筆錄係於八十七年三月四日製作，距葉大偉所供向
被告購買之時間八十七年三月二日，僅差距二天，是否有打被告之呼叫器，記憶猶新
不致記錯，況原審法院質之葉大偉：「是否會拿到你家或你到他家去拿？」答稱：「
沒有拿到我家，我也不知對方之家，都約在外面交貨。」，亦核與葉大偉警訊所供：
「（被告）就直接拿三包海洛因至我家賣給我。」等語不符。葉大偉於警訊時另供稱
：「甲○○分別於八十七年二月初，我買了新台幣三萬元計三包，八十七年二月中旬
、八十七年二月底分別買了三包，計每次三萬元，第四次就是八十七年三月二日共計
四次。」、「第一次、第二次、第三次均在高速公路楠梓交流道下購買，由我一人獨
自開車前往購買。」，於八十七年三月五日檢察官偵訊時供稱：「打呼叫器向他買過
四次，每次三萬元。」云云。而葉大偉家中0000000號電話通聯紀錄顯示（第
一審卷第一二四至一二八頁），八十七年二月一日至十日間，未曾有聯絡呼叫器00
00000000號之受話紀錄，葉大偉此部分供述亦有瑕疵。雖葉大偉家中000
0000號電話通聯紀錄顯示，與呼叫器0000000000號之聯絡，於八十七
年二月十一日、十二日、十三日各一通，二月十六日二通及二月二十四日、二十五日
各一通聯絡紀錄，亦與葉大偉所供前後三次電話聯絡購買毒品之時間不符，且該聯絡
紀錄，因無法查得其通話內容，亦不能證明係葉大偉向被告購買毒品海洛因之聯絡電
話。葉大偉於警訊及偵查中之供述既有瑕疵，且與事實不符，自不得採為被告不利之
證明。至在葉大偉住所查扣之海洛因三包，僅能證明葉大偉持有該毒品，且其有關該
三包海洛因係向被告購買之供述已無足採，有如前述，亦不得作為被告有販賣海洛因
之佐證。此外又查無證據證明被告有販賣海洛因之犯行，因而撤銷第一審科刑之判決
，改判諭知被告無罪。已詳予說明其證據之取捨及論斷之基礎。所為論述，均有卷存
資料可資覆按，從形式上觀察，並無所謂違背法令之情形。按認定犯罪事實應依證據
，為刑事訴訟法所明定，故被告否認犯罪事實所持之辯解，縱屬不能成立，仍非有積
極證據足以證明其犯罪行為，不能遽為有罪之認定。又認定不利於被告之事實，須依
積極證據，苟積極證據不足為不利於被告事實之認定，即應為有利於被告之認定，更
不必有何有利之證據。原判決已調查說明公訴人所舉之證據即葉大偉於警訊及偵查中
之供述及扣案海洛因，不足證明被告有販賣海洛因之犯行，因而為被告無罪之諭知。
上訴意旨並未能舉證證明被告犯罪，仍執上開證據，或就原審證據取捨及判斷證據證
明力之職權行使，漫指其違法，或以被告部分辯解不成立，而認被告有起訴書所指之
犯行，指摘原判決不當，難認係適法上訴第三審之理由。刑事訴訟法第三百七十九條
第十款所稱應調查之證據，係指與待證事實有重要關係，在客觀上認為應行調查者而
言。警察機關憑何線索而聲請搜索葉大偉之住所，查扣其持有之海洛因三包，有無監
聽資料，以及葉大偉是否有販賣毒品之行為，因與被告是否有起訴書所指之販賣海洛
因犯行，二者並無必然之關連，客觀上自無調查之必要，原審未傳訊承辦警員黃泓翔
等就此為調查，難謂有應於審判期日調查之證據未予調查之情形。上訴意旨執以指摘
，自非依據卷內資料執以指摘之合法上訴理由。本件上訴為違背法律上之程式，應予
駁回。
據上論結，應依刑事訴訟法第三百九十五條前段，判決如主文。
中      華      民      國    九十一    年      八      月      八      日
                              最高法院刑事第三庭
                                  審判長法官  董  明  霈
                                        法官  林  茂  雄
                                        法官  張  祺  祥
                                        法官  洪  清  江
                                        法官  吳  三  龍
      右正本證明與原本無異
                                              書  記  官
中      華      民      國    九十一    年      八      月     十四     日
